臺灣嘉義地方法院刑事判決　　　　　　 94年度簡上字第197號
上　訴　人
即　被　告　丁○○
上列上訴人即被告因恐嚇案件，不服本院嘉義簡易庭九十四年度
嘉簡字第七七三號，於中華民國九十四年七月二十八日第一審刑
事簡易判決（檢察官聲請簡易判決處刑書案號：臺灣嘉義地方法
院檢察署九十四年度偵字第六九二號），提起上訴，本院判決如
下：
    主  文
上訴駁回。
    事  實
一、丁○○因與其連襟田台生、甲○○夫妻素有怨隙，竟基於教
    唆他人恐嚇危害安全之犯意，於民國九十三年十二月三十日
    十八時許，駕駛車牌號碼 C2-5782號自用小客車，搭載其軍
    中部屬丙○○至嘉義縣水上鄉民生村附近後，丁○○在該自
    用小客車上交予丙○○一只紅色紙袋，袋內裝有四方形紙盒
    一個，盒面上貼有書寫：「為官跋扈‧‧‧‧做人囂張，幹
    妳他嗎的很囂張，今天兄弟看不慣，做人好自為之，改天請
    妳女兒拍寫真集‧‧‧再請你吃土豆替天行道太陽不倒」等
    恐嚇字句之字條，教唆丙○○攜帶該只裝有上開紙盒之紙袋
    下車，先至附近雜貨店購買二斤雞蛋後，前往嘉義縣水上鄉
    ○○村○○街五巷旁，向甲○○停放該處之車牌號碼2W-712
    6 號自用小客車丟擲雞蛋，再將上開貼有恐嚇字條之紙盒，
    放置於田台生、甲○○夫妻位於嘉義縣水上鄉○○街六巷十
    八號之住宅門前。丙○○遂下車依丁○○之指示而行事，惟
    丙○○誤將上開貼有恐嚇字條之紙盒，放置於田台生、甲○○夫妻之隔壁鄰居戊○○位於嘉義縣水上鄉○○街六巷二十
    號之住宅門前，致戊○○、甲○○二人均心生畏懼，致生危
    害於安全。嗣經戊○○、甲○○報警處理，為警調取監視錄
    影帶後，始循線查知上情。
二、案經戊○○、甲○○訴由嘉義縣警察局水上分局報請臺灣嘉
    義地方法院檢察署檢察官偵查後聲請以簡易判決處刑。
    理  由
一、訊據上訴人即被告丁○○（以下簡稱被告）固坦承伊於上開
    時、地確曾駕駛車牌號碼 C2-5782號自用小客車搭載同案被
    告丙○○至嘉義縣水上鄉民生村附近後，指示同案被告丙○○下車購買雞蛋向告訴人甲○○停放於附近之車牌號碼2W-7
    126 號自用小客車丟擲，再將其交付之物品放置於案外人田
    台生、告訴人甲○○夫妻位於嘉義縣水上鄉○○街六巷十八
    號住宅門前之事實，惟矢口否認有何教唆恐嚇危害安全之犯
    行，辯稱：伊與案外人田台生、告訴人甲○○夫妻早已於九
    十三年端午節在柳林派出所簽立和解書，並無宿怨，且伊亦
    未教唆同案被告丙○○放置上開書寫恐嚇字句之紙盒，伊係
    交付同案被告丙○○一個紙袋內有二罐圓桶罐裝茶葉，而要
    同案被告丙○○幫忙送禮；且九十三年十二月三十一日告訴
    人甲○○與其母乙○○○談論前一日所發生之事時，並無任
    何恐懼之情云云。惟查：
  （一）被告於九十三年十二月三十日十八時許，駕駛車牌號碼
        C2-5782 號自用小客車，搭載同案被告丙○○至嘉義縣
        水上鄉民生村附近後，被告在該自用小客車上交予同案
        被告丙○○一只紅色紙袋，再指示同案被告丙○○攜帶
        該只紙袋下車，先至附近雜貨店購買二斤雞蛋後，前往
        嘉義縣水上鄉○○村○○街五巷旁，向告訴人甲○○停
        放該處之車牌號碼 2W-7126號自用小客車丟擲雞蛋，再
        將其所交付之物品放置於案外人田台生、告訴人甲○○
        夫妻位於嘉義縣水上鄉○○街六巷十八號之住宅門前等
        情，業據被告迭於警詢時、偵查中及本院審理時均坦承
        不諱，核與同案被告丙○○於警詢時、偵查中之供述情
        節相符，復有嘉義縣水上鄉○○村○○街附近之監視器
        錄影帶翻拍照片十一幀（見警卷第46頁至第50頁）及告
        訴人甲○○之車牌號碼 2W-7126號自用小客車遭丟擲雞
        蛋後之照片二幀附卷可稽。而案外人田台生、告訴人甲○○夫妻之隔壁鄰居即告訴人戊○○位於嘉義縣水上鄉
        ○○街六巷二十號之住宅門前，於九十三年十二月三十
        日十八時至同日十九時十分許間，遭人放置四方形紙盒
        一個，盒面上貼有書寫：「為官跋扈‧‧‧‧做人囂張
        ，幹妳他嗎的很囂張，今天兄弟看不慣，做人好自為之
        ，改天請妳女兒拍寫真集‧‧‧再請你吃土豆替天行道
        太陽不倒」等恐嚇字句之字條等情，亦據告訴人戊○○
        、甲○○及證人即告訴人戊○○之女賴信臻於警詢時證
        述明確，並有上開紙盒放置情形照片二幀（見警卷第42
        頁）附卷可佐。是此部份事實至為灼然，堪以認定。
  （二）被告固辯稱：伊與案外人田台生、告訴人甲○○夫妻早
        已於九十三年端午節在柳林派出所簽立和解書，並無宿
        怨云云。然觀諸被告於警詢時供稱：「我與丙○○返家
        路上（中山高速公路），過員林收費站後，聊到水上鄉
        ○○村○○街六巷十八號田台生利用權勢，使盡各種方
        法，堵我五歲小孩上學，妨害自由我年邁多病的父親，
        深夜找人叫我下樓談判，放話要在路上對我不利，苦從
        心來一時氣憤，請丙○○幫我丟雞蛋，提醒他覆巢之下
        豈有完卵，不要為一己之私，破壞獨居丈母娘的家族情
        繫，所以我向他的車子2W-7126號丟雞蛋。」（見警卷
        第21頁、第22頁）等語，核與同案被告丙○○於警詢時
        之供述情節相符，足見被告對於案外人田台生於案發當
        時顯然仍存諸多怨隙，且心生不滿，是被告雖一再辯稱
        伊與案外人田台生及告訴人甲○○夫妻並無宿怨云云，
        已難遽信。再徵諸被告曾以另案向臺灣嘉義地方法院檢
        察署告發九十三年十一月七日二十時許，案外人田台生
        、告訴人甲○○夫妻二人涉嫌共同教唆他人妨害其父親
        陳火木之自由等情，此有被告於本院審理時庭呈之臺灣
        嘉義地方法院檢察署檢察官九十四年度偵字第六０五二
        號不起訴處分書乙份（見本院卷第59頁）附卷可按，足
        見被告於九十三年十一月以後，與案外人田台生、告訴
        人甲○○夫妻間仍存有糾紛，更徵其辯稱伊與案外人田
        台生、告訴人甲○○夫妻早於九十三年端午節在柳林派
        出所簽立和解書，已無宿怨云云，顯與事實相悖，委無
        足採。是被告對於案外人田台生、告訴人甲○○於案發
        當時仍因宿怨而多所不滿，亦堪認定。
  （三）再觀諸同案被告丙○○於警詢時供稱：案發當日十八時
        許被告由所駕駛汽車後座取出乙只紅色紙袋內裝禮盒交
        付予伊，伊看到該禮盒是土色的（見警卷第27頁）等語
        明確，核與上開貼有恐嚇字條紙盒之照片所顯示該紙盒
        除恐嚇字條部分外均為土色包裝等情相符（見警卷第42
        頁下方照片），足證告訴人戊○○位於嘉義縣水上鄉○○街六巷二十號之住宅門前，於九十三年十二月三十日
        十八時至同日十九時十分許間，遭人放置盒面上貼有書
        寫：「為官跋扈‧‧‧‧做人囂張，幹妳他嗎的很囂張
        ，今天兄弟看不慣，做人好自為之，改天請妳女兒拍寫
        真集‧‧‧再請你吃土豆替天行道太陽不倒」等恐嚇字
        條之四方形紙盒，即為被告於案發時所囑咐同案被告丙○○放置於案外人田台生、告訴人甲○○夫妻住處門口
        之「禮盒」無誤。至被告固辯稱：伊亦未教唆同案被告
        丙○○放置上開書寫恐嚇字句之紙盒，伊係交付同案被
        告丙○○一個紙袋內有二罐圓桶罐裝茶葉，而要同案被
        告丙○○幫忙送禮云云。然質諸被告於九十四年一月三
        日警詢時，除坦承教唆同案被告丙○○向告訴人甲○○
        之汽車丟擲雞蛋外，全未提及當日亦曾囑請同案被告丙○○放置所謂「二罐圓桶罐裝茶葉」乙事，而至九十四
        年五月二十日檢察官偵訊時，始翻稱伊當時係囑咐同案
        被告丙○○送雞蛋及茶葉禮盒（見偵查卷第13頁）云云
        ，並供稱：伊請同案被告丙○○購買雞蛋及從後座拿茶
        葉桶給同案被告丙○○，茶葉禮盒是圓桶一罐，伊沒有
        注意同案被告丙○○有無用袋子裝，伊向同案被告丙○○說如果看到 2W-7126號汽車就將雞蛋放上去，茶葉放
        在十八號（見偵查卷第14頁）云云，足見其警詢時對於
        丟擲雞蛋以外之事多所閃避，前後供詞已顯可疑。而九
        十四年五月二十日檢察官偵訊時，同案被告丙○○固亦
        為附和被告之供詞，改稱：被告由車後座拿茶葉禮盒圓
        桶二罐給伊，伊用紅色紙袋裝（見偵查卷第13頁）云云
        ，然同案被告丙○○上開偵查中之供詞，顯然與其警詢
        時之供詞，完全不符；雖與被告同稱被告當時是交付罐
        裝茶葉，但就所謂「罐裝茶葉」之數量及有無使用紙袋
        包裝等細節，卻與被告供詞並不一致，顯見同案被告丙○○該次偵訊前曾與被告勾串說詞，始為附和被告之供
        述，惟仍破綻百出，更見被告與同案被告丙○○偵查中
        上開供詞，顯與事實不符，俱難採信。況被告於本院審
        理時就相同問題，竟又改稱：伊交給同案被告丙○○的
        茶葉禮盒是二桶圓罐，再用紅色紙袋包裝（見本院卷第
        54頁）云云，又與其上開偵訊時之供詞歧異，益徵被告
        上開所辯情詞之不實，要不足採。
  （四）按刑法第三百零五條之恐嚇罪，所稱以加害生命、身體
        、自由、名譽、財產之事，恐嚇他人者，係指以使人生
        畏怖心為目的，而通知將加惡害之旨於被害人而言，最
        高法院五十二年臺上字第七五一號判例可資參照；又所
        謂恐嚇，指凡一切言語、舉動足以使人生畏怖心者均屬
        之，而該言語或舉動是否足以使他人生畏怖心，應依社
        會一般觀念衡量之。查本件被告教唆同案被告丙○○放
        置於告訴人住處門前之紙盒，其上張貼書寫有：「為官
        跋扈‧‧‧‧做人囂張，幹妳他嗎的很囂張，今天兄弟
        看不慣，做人好自為之，改天請妳女兒拍寫真集‧‧‧
        再請你吃土豆替天行道太陽不倒」等字句，觀諸上開字
        條所載文句之用語及意涵，顯係以加害他人生命、自由
        之事，通知他人，衡酌社會一般觀念，一般有理解事務
        能力之人均得明其意涵，並將因而心生畏怖恐懼，致生
        危害於安全。且本件告訴人甲○○、戊○○亦明確表示
        經此事件，已心生畏怖恐懼之情，並欲提出恐嚇告訴（
        見警卷第10頁、第14頁、第17頁），是被告所教唆同案
        被告丙○○所放置紙盒上所載字句顯已致生危害於告訴
        人之安全，至為明確，揆諸上開說明，其屬恐嚇危害安
        全之行為並無疑義。是被告辯稱：九十三年十二月三十
        一日告訴人甲○○與其母乙○○○談論前一日所發生之
        事時，並無任何恐懼之情云云，顯係其片面臆測之詞，
        亦不足遽為其有利之認定。
  （五）至被告固於本院行準備程序時聲請鑑定上開紙盒上所採
        集到之掌紋為何人所有，並聲請調閱九十三年端午節在
        柳林派出所其與案外人田台生、告訴人甲○○之和解書
        。然經本院向嘉義縣警察局水上分局電詢結果，該張貼
        有恐嚇字條之紙盒當時被懷疑為爆裂物，業經防爆人員
        於現場引爆，故未採得任何掌紋等情，有本院九十四年
        九月三十日公務電話紀錄乙份（見本院卷第26頁）及上
        開紙盒現場引爆後之照片四幀（見警卷第44頁、第45頁
        ）附卷可憑，是被告上開證據之聲請，已無調查之可能
        性。至被告固另聲請調取九十三年端午節在柳林派出所
        其與案外人田台生、告訴人甲○○之和解書，以證明其
        與案外人田台生、告訴人甲○○九十三年六月以前的事
        ，彼此已不再追究云云，然被告與案外人田台生、告訴
        人甲○○於九十三年十一月間仍存有糾紛，迄案發當日
        被告亦向同案被告丙○○表達對於案外人田台生之不滿
        等情，業如上述，是被告上開證據調查之聲請，顯與本
        案待證事實並無重要之關連性。故被告上開證據調查之
        聲請，均核無調查必要，附此敘明。
  （六）綜上所述，被告所辯，顯係卸責飾詞，殊無可採，本件
        罪證明確，其犯行洵堪認定，應依法論科。
二、按教唆他人犯罪者，為教唆犯；又教唆犯，依其所教唆之罪
    處罰之，刑法第二十九條第一項、第二項定有明文。本案受
    被告丁○○教唆之丙○○，放置張貼有上開恐嚇字條之紙盒
    而以加害生命、自由之事，恐嚇告訴人，並致其心生畏懼，
    故核被告丁○○所為，係犯刑法二十九條第一項、刑法第三
    百零五條之教唆恐嚇危害安全罪。
三、原審基此因認上訴人即被告罪證明確，援引刑事訴訟法第四
    百四十九條第一項前段、第四百五十四條第二項，刑法第三
    百零五條、第二十九條第一項、第四十一條第一項前段、第
    七十四條第一款，罰金罰鍰提高標準條例第一條前段、第二
    條，並審酌被告丁○○未曾受有期徒刑以上刑之宣告，有臺
    灣高等法院被告全國前案紀錄表可按，因一時失慮，偶罹刑
    典，經此偵審之教訓，當知所警惕，且被告亦與告訴人甲○○、戊○○成立調解，獲得告訴人諒解等情，有調解筆錄及
    撤回告訴狀各乙紙附卷足憑，信無再犯之虞，而認所宣告之
    刑以暫不執行為適當，逕以簡易判決判處被告有期徒刑四月
    ，並諭知易科罰金之折算標準，且諭知緩刑二年，以啟自新
    。經核其認事用法並無不當，量刑亦稱妥適。上訴人即被告
    上訴意旨，仍執前詞指摘原判決不當，並不足採，其上訴為
    無理由，應予駁回。
據上論斷，應依刑事訴訟法第四百五十五條之一第一項、第三項
、第三百六十八條，判決如主文。
本案經檢察官吳咨泓到庭執行職務。
中　　華　　民　　國　　94　　年　　11　　月　　30　　日
                      刑事第四庭  審判長法  官 林世芬
                                        法  官 鄭雅文
                                        法  官 曾宏揚
上列正本證明與原本無異。
本件不得上訴。
中　　華　　民　　國　　94　　年　　11　　月　　30　　日
                                        書記官 陳慶昀
附錄論罪科刑法條：
中華民國刑法第305條
(恐嚇危害安全罪)
以加害生命、身體、自由、名譽、財產之事，恐嚇他人致生危害
於安全者，處2年以下有期徒刑、拘役或300元以下罰金。
